【裁判字號】    99,聲再,217
【裁判日期】    991012
【裁判案由】    聲請再審
【裁判全文】
臺灣高等法院臺中分院刑事裁定         99年度聲再字第217號
再審聲請人
即受判決人  邱俊傑
上列聲請人因違反毒品危害防制條例案件，對於本院97年度上更
(一)字第351號中華民國98年3月24日刑事確定判決（原審案號：
臺灣臺中地方法院94年度訴字第561號；起訴案號：臺灣臺中地
方法院檢察署93年度偵字第20585號；最高法院於99年8月27日以
99年度臺上字第5412號程序駁回聲請人之上訴而確定），聲請再
審，本院裁定如下：
    主  文
再審之聲請駁回。
    理  由
一、聲請意旨略以：按「有罪之判決確定後，有左列情形之一者
    ，為受判決人之利益，得聲請再審︰......六、因發現確實
    之新證據，足認受有罪判決之人應受無罪、免訴、免刑或輕
    於原判決所認罪名之判決者。」，刑事訴訟法第420條第1項
    第6款定有明文。原確定判決有下列審判時未經注意之證據
    ，且能證明原確定判決認定事實錯誤：(一) NOKIA廠牌行動
    電話一支非被告邱俊傑所有：原審犯罪事實認定「邱俊傑提
    供其所有之NOKIA廠牌行動電話一支，交付給陳自來接聽使
    用」，惟被告於本案自始至終堅決否認上述行動電話為被告
    所有，且查卷內台中縣警察局豐原分局扣押物品目錄內容所
    有行動電話1具「所有人/持有人」欄係由「陳自來」簽認。
    基此，原審判決未注意NOKIA行動電話係陳自來所有，率認
    為被告所有，認定犯罪事實錯誤至明。(二) 原審判決未注
    意證人房東楊順民及鄰居陳靜惠之證詞：證人即房東楊順民
    證稱：「（當時陳自來跟你租屋的時候，有無別人一起來簽
    約？）只有一個人來，沒有人陪他來，來看房子的時候也只
    有一個人就是陳自來來看房子。」、「（承租人是如何繳租
    金的？）是陳自來送到我的家裡給我...都是他自已一個人
    來。」(參原審卷第97至98頁)。以上足證案發地房屋係陳自
    來承租，自非由被告繳房租，因之，原審未注意及此，率於
    犯罪事實欄認「房租由邱俊傑負責支出」云云，自有違誤之
    處；又證人陳靜惠供稱：「（你看到當時被告有無住在那邊
    ？）我知道他有在那邊出入，但是他有無實際上住在那裡我
    不能確定。」(參原審卷第101頁)，陳靜惠亦不能確定邱俊
    傑是否實際在系爭房屋居住，是依陳靜惠之陳述，顯未以實
    際經驗為基礎，合屬個人意見或推測之詞，不得為證據。詎
    原判決以上述證人之陳述，認定邱俊傑居住在陳自來之租屋
    處云云，亦顯違誤。(三)原審未注意被告販毒獲利情形大悖
    常情：原審判決主文認被告販賣第一級毒品所得新臺幣（下
    同）7萬5千元。惟查，依陳自來所述拿過三次現金，每月5
    萬元(參95年1月25日原審審理筆錄)，則陳自來於販毒期間
    即已向被告取得15萬元，且如由被告再付房租，每月5千元
    。如是，被告販毒所得7萬5千元顯不足支付陳自來之薪水，
    被告販毒未蒙獲利，還倒賠，顯與販毒者在謀利之常情不合
    ，詎原審判決未遑注意詳查，於犯罪事實認定被告每月固定
    給付陳自來5萬元云云，亦係違誤。(四)共同被告陳自來證
    述邱俊傑販售毒品予黃廣星有瑕疵：陳自來供稱：「（我）
    有（賣過毒品給黃廣星及巫惠鈴），邱俊傑也有賣毒品並交
    貨給他們」(原審判決書第4頁前數第11行)。原判決基此，
    認被告邱俊傑有將毒品交給黃廣星而售毒給黃廣星云云。惟
    查黃廣星於92年1月9日警訊及臺灣臺中地方法院93年度訴字
    第1927號（該案被告為陳自來）93年11月1日審理中均明確
    證述伊未曾見過被告邱俊傑，且其每次購買第一級毒品海洛
    因之對象均為綽號同學之證人陳自來，並未向他人拿過毒品
    等語；另證稱「....都是由陳自來出面交貨.... 」，以上
    黃廣星之證詞，益知陳自來指稱邱俊傑交貨給黃廣星云云，
    顯令人質疑而有瑕疵。綜上，如注意上述證據，在作案NOKI
    A手機非被告所有；作案地點非被告承租居住；被告並無販
    毒獲利及未販賣於黃廣星等人之事實情況研判下，被告並無
    共同販賣之罪責，卻因共犯陳自來死咬被告為主嫌，致需有
    11年之牢獄之災，實感冤狂之至等語。
二、按刑事訴訟法第420條第1項第6款規定有罪之判決確定後，
    因發現確實之新證據，足認受有罪判決之人應受無罪、免訴
    、免刑或輕於原判決所認罪名之判決者，得聲請再審。又所
    謂「發現確實新證據」，係指該證據於事實審法院判決前已
    經存在，為法院、當事人所不知，不及調查斟酌，至其後始
    行發見，且就證據本身形式上觀察，固不以絕對不須經過調
    查程序為條件，但必須顯然可認為足以動搖原有罪確定判決
    ，而為受判決人無罪、免訴、免刑或輕於原判決所認罪名之
    判決者為限。故受理聲請再審之最後事實審法院，應就聲請
    再審理由之所謂「新證據」，是否具備事實審判決前已經存
    在，為法院、當事人所不知，事後方行發見之「嶄新性」，
    及顯然可認足以動搖原有罪確定判決，應為無罪、免訴、免
    刑或輕於原判決罪名之「顯然性」二要件，加以審查，為判
    斷應否准予開始再審之準據（最高法院85年度臺抗字第308
    號、93年度臺抗字第98號判決意旨參照）。又上開證據固非
    以絕對不須經過調查程序為條件，但必須可認為確實足以動
    搖原確定判決，而為受判決人有利之判決者為限；倘受判決
    人因對有利之主張為原審所不採，事後提出證據，以圖證明
    其於原審所為有利之主張為真實，據以聲請再審，該項證據
    既非判決後所發見，自難據以聲請再審（最高法院92年度臺
    抗字第295號判決意旨參照）。
三、經查：
（一）本件聲請人依刑事訴訟法第420條第1項第6款之規定聲請
      再審，聲請人於其所提出之「刑事再審聲請狀」所載據以
      聲請再審之證據，包含臺中縣警察局豐原分局扣押物品目
      錄表、證人楊順民、陳靜惠於原審之證述、證人陳自來於
      偵查中之證稱、證人黃廣星於警詢及臺灣臺中地方法院93
      年度訴字第1927案件(該案被告為陳自來)審理時之證詞，
      依聲請再審意旨內容所引前揭證據之出處及卷證所在，顯
      均屬本院97年度上更(一)字第351號一案於判決前已經存
      在，且為法院、當事人所已知之證據，並非事實審法院判
      決後始行發現之證據，核與刑事訴訟法第420條第1項第6
      款所稱「發現確實新證據」之要件，均有未合，並不具有
      所謂「新證據」之「嶄新性」。
（二）又本院97年度上更(一)字第351號刑事判決，就內裝00000
      00000號門號卡(非屬被告所有)之NOKIA廠牌行動電話1支
      ，係被告所有、交付與共犯陳自來作為聯繫販賣海洛因之
      行動電話；又臺中縣潭子鄉○○路○段391巷33號6樓係共
      犯陳自來出面承租、由被告負責支付房租，以供居住及作
      為販賣海洛因之據點；再被告曾每月支付陳自來5萬元及
      交付不詳數額之海洛因與陳自來，作為陳自來與其共同販
      賣海洛因之報酬；另被告與陳自來確有於本院97年度上更
      (一)字第351號刑事判決所載之期間、於該判決附表編號1
      所示之地點，共同販賣海洛因與黃廣星共計5次等情，均
      業據本院97年度上更(一)字第351號刑事判決於理由欄二
      中引用證人陳自來於臺灣臺中地方法院93年度訴字第1927
      號一案之偵訊、原審、本院97年度上更(一)字第351號審
      理時之證稱、證人黃廣星於臺灣臺中地方法院93年度訴字
      第1927號審理時之證述、證人陳靜惠、楊順民於原審審理
      時之證述等事證而為認定。至：１、聲請再審意旨(一)所
      指之NOKIA廠牌行動電話1支，依聲請人所舉之臺中縣警察
      局豐原分局扣押物品目錄表上之「所有人/持有人」欄記
      載「陳自來」，僅足認定上開行動電話1支為警查扣時，
      係由陳自來持有，尚難認定即為陳自來所有之物而非屬被
      告所有。２、又聲請再審意旨(二)片面斷章截取之證人楊
      順民、陳靜惠於原審之證述，依本院97年度上更(一)字第
      351號刑事判決理由欄二、(一)、(四)所引之證人陳自來
      、陳靜惠、楊順民等相關證詞綜合判斷之結果，亦難認定
      被告並未承租、居住於上址房屋。３、再聲請意旨(三)指
      摘本院97年度上更(一)字第351號刑事判決誤認被告每月
      支付陳自來5萬元之部分，並未指明有何反於本院前開判
      決理由欄二、(一)所引用證人陳自來於本院審理結證內容
      之新證據，而得據以為聲請再審之事由。４、聲請再審意
      旨(四)以證人黃廣星證述其未見過被告等語，而認證人陳
      自來對被告之指證有瑕疵云云；然依本院97年度上更(一)
      字第351號刑事判決理由欄二、(三)所載，證人黃廣星固
      證稱係由陳自來出面交貨等語，惟上開判決理由欄二、(
      一)既已詳論被告與陳自來為共犯而有共同販賣海洛因之
      犯意聯絡與行為分擔之事證，則雖非由被告出面交付海洛
      因與買者黃廣星，惟被告既與陳自來具有販賣海洛因之犯
      意聯絡與行為分擔，自應分擔陳自來交付販賣海洛因與黃
      廣星之行為而為共犯無訛。５、另聲請人前以上揭聲請再
      審意旨(一)至(四)所示之事由，據以為上訴第三審之理由
      而就本院97年度上更(一)字第351號刑事判決提出上訴後
      ，業由最高法院以99年度臺上字第5412號刑事判決，認前
      揭本院判決所為之論述，其採證認事並不違背證據法則，
      並無認定事實不依證據之違法，上訴意旨置本院前開判決
      之明白論斷於不顧，或仍持上開本院判決已說明理由而捨
      棄不採之陳詞辯解，再為事實上之爭執，或就屬於事實審
      法院採證認事職權之行使，或就不影響於判決本旨之枝節
      事項，全憑己見，任意指摘，難謂已符合法定上訴第三審
      之件，認其上訴違背法律上之程式，從程序上駁回上訴確
      定在案，有最高法院99年度臺上字第5412號刑事判決1份
      在卷可稽。６、是上開聲請再審意旨所載，顯然均不具有
      可認為足以動搖原有罪確定判決，而應為受判決人無罪、
      免訴、免刑或輕於原判決所認罪名之判決之「顯然性」要
      件。
（三）綜上所陳，前揭聲請意旨所揭示之證據，顯均非本院97年
      度上更(一)字第351號判決後始發現之新證據，細究聲請
      人上開各項意旨所陳，無非係聲請人因對其有利之事項為
      本院所不採，事後再行引用卷內已存在之事證重為爭執，
      對前開本院判決認定不利於己之事實，片面為個人意見之
      取捨，及單憑己意所為之相反評價或質疑，以圖證明其於
      本院所為有利之主張為真實，依前揭說明，聲請人本件聲
      請再審意旨所列各項均非刑事訴訟法第420條第1項第6款
      所謂「確實之新證據」，皆無再審理由，所為再審之聲請
      ，為無理由，應予駁回。
據上論斷，應依刑事訴訟法第434條第1項，裁定如主文。
中    華    民    國    99    年    10    月    12    日
            刑事第八庭  審判長法  官  羅  得  村
                              法  官  簡  源  希
                              法  官  李  雅  俐
上列正本證明與原本無異。
如不服本裁定，得於收受送達5日內向本院提出抗告書狀 (須附
繕本)。
                              書記官  李  妍  嬅
中    華    民    國    99    年    10    月    12    日

司法院資訊處製作；財團法人民間司法改革基金會備份。
